臺灣板橋地方法院民事判決　九十一年度勞訴字第一九號
　　原　　　告　乙○○
　　被　　　告　首都客運股份有限公司
　　法定代理人　甲○○
右當事人間請求給付薪資事件，本院判決如左：
    主    文
被告應給付原告新臺幣捌拾參萬柒仟伍佰伍拾陸元。
原告其餘之訴駁回。
訴訟費用由被告負擔十分之七，餘由原告負擔。
    事    實
甲、原告方面：
一、聲明：被告應給付原告新臺幣（下同）一百二十萬元。
二、陳述：
（一）原告係被告公司之駕駛員，原告於民國八十九年十月七日晚間，因執行駕駛二
      三五號公車，行駛至臺北縣新莊市發生車禍事故，被告即於同年月八日擅自在
      未得原告之同意下將原告留職停薪。然原告對於上開車禍事故並無何可歸責之
      因素，業經臺灣板橋地方法院檢察署於九十年四月二十七日以八十九年度偵字
      第二０二八五號不起訴處分，並確定在案。被告知悉原告毋需對車禍事故負責
      後，即於九十年七月三十一日發出存證信函，原告之家人於同年八月七日收到
      ，該信函之內容是要原告繳交體檢報告書、心理諮商、找保證人，以向被告聲
      請復職。惟原告因急性胰臟炎，均在林口長庚醫院住院無法回覆或向被告辦理
      聲請復職事宜，被告再於九十年八月十日致原告存證信函略以「自九十年八月
      九日起算三日，原告如未能來上班，將以無故曠職之理由解僱原告」等語，原
      告係於同年八月十一日收到該信函，然上開期間原告尚在醫院，仍然無法回覆
      被告或向被告辦理復職事宜，而被告竟於九十年八月二十二日以人事獎懲通知
      單以原告連續曠職三日之理由，自九十年八月十二日起解僱原告，且寄解僱原
      告之存證信函予原告。惟原告當時均住院中，無法至被告處上班，故被告以原
      告連續曠職三日之理由自九十年八月十二日起解僱原告，並不合法。
（二）被告在未經原告同意下，擅自於八十九年十月八日對於原告留職停薪，並不讓
      原告工作，被告雖不受領勞務，然仍有給付工資予勞工即原告之義務，且被告
      於九十年八月二十二日之解僱並不合法，兩造間之勞僱關係仍然存在，故被告
      亦需給付工資予原告。以原告之平均工資六萬元計算，自八十九年十月八日起
      算至九十一年五月八日止，被告共應給付原告一百二十萬元之工資。
三、證據：提出臺灣省臺北縣區車輛行車事故鑑定委員會鑑定意見書、臺灣板橋地方
    法院檢察署八十九年度偵字第二０二八五號不起訴處分書、行政院勞工委員會函
    、長庚紀念醫院診斷證明書與臺北縣政府處理勞資爭議調解會議紀錄各一件為證
    。
乙、被告方面：
一、聲明：原告之訴駁回。
二、陳述：
（一）原告於八十九年十月七日晚間九時五十分，駕駛被告所有車號ＦＳ－六九六號
      公車，行駛至臺北縣新莊市○○路與公園一路口，發生交通事故，致第三人死
      亡，惟其並無過失，業經檢察官為不起訴處分在案。被告因思及原告常須至法
      院應訊，且唯恐伊因本件死亡車禍而導致情緒不穩，無法安心開車，為防止再
      生意外，乃於偵查期間，對原告予以留職停薪處置，合先敘明。
（二）被告於九十年七月十六日接獲原告寄達之不起訴處分書後，隨即開人評會，並
      即電話通知原告至被告公司處辦理復職手續，惟未獲置理，乃於同月二十三日
      函請原告辦理復職手續，復於九十年七月三十一日以三重二支郵局存證信函第
      一二○九號函再度通知，限其三日內辦理復職手續在案，惟原告均置之不理，
      被告為免影響公司人力資源，再於九十年八月十日以三重二支郵局第一二二九
      號存證信函，通知原告自八月九日起，將以原告無故曠職三日，逕行解僱，唯
      仍不獲置理，被告不得已，乃於同年八月十二日依勞動基準法第十二條第一項
      第六款「無故連續曠職三日」之規定，終止勞動契約，被告既已依法律規定數
      次通知原告復職，不獲置理，故而依規定終止契約，符合法律規定，原告主張
      被告解僱不合法云云，顯不足採。
（三）按原告於留職停薪期間，既未服勞務，依法自不得請求給付薪資。又被告前對
      原告為留職停薪之處置時，原告並無異議，顯已同意，自不得請求留職停薪期
      間之薪資，玆其主張未同意留職停薪云云，與事實不符，殊無足採。另如前所
      述，被告依勞動基準法第十二條第一項第六款規定，與原告終止勞動契約，依
      法無須給付資遣費。原告前向臺北縣勞工局申請勞資爭議調解，該局於九十年
      八月一日第一次調解，原告並未出席，該調解程序依法「已結束」，被告已於
      同年八月十二日予以解僱，原告始於解僱後之八月二十一日再向勞工局申請調
      解，故勞工局始於九月六日第二次調解，從而，原告主張被告不得於調解期間
      將其解僱云云，殊無足採。
（四）退一步言，縱認被告應給付原告薪資，惟原告於留職停薪期間並未服勞務，依
      公平原則，應僅得請求基本工資，其請求每月給付全薪六萬元，洵無理由。又
      據悉原告於留職停薪期間，尚至榮工處服勞務或協助其父從事裝潢工作，獲有
      利益，被告得依民法第四百八十七條規定：「僱用人受領勞務遲延者，受僱人
      無補服勞務之義務，仍得請求報酬。但受僱人因不服勞務所減省之費用或轉向
      他處服勞務所取得或故意怠於取得之利益，僱用人得由報酬額內扣除之」，請
      求扣除其轉向他處服勞務所取得之利益。
（五）原告主張其每月薪資六萬元云云，並非事實。蓋原告請求留職停薪期間之薪資
      ，其薪資之計算應類推適用勞動基準法第二條第四款規定，以前六個月之平均
      工資為準。原告係自八十九年四月十四日起，至被告處上班，迭至同年十月七
      日發生事故期間，實領工資共二十三萬七千四百四十七元，除以六個月，則原
      告之平均工資為三萬九千五百七十五元。
三、證據：聲請本院向桃園縣稅捐稽徵處函調原告之八十九年度綜合所得稅結算申報
    書，以明瞭原告於留職停薪期間，是否至他處服勞務，所獲利益若干？並聲請本
    院向中央健康保險局函查原告自九十年八月十二日起至今，其歷來投保單位共有
    幾個？名稱各如何？各自何時起加保？其投保薪資各若干？（含目前之投保單位
    名稱為何？何時加保？投保薪資為何？）等資料。且提出左列文件為證：
被證一：第一二○九號存證信函影本一件。
被證二：第一二二九號存證信函影本一件。
被證三：獎懲通知單影本一件。
被證四：原告申請更改調解申請書影本一件。
被證五：信件回執影本一紙。
被證六：存證信函影本一件。
被證七：信件回執影本一件。
被證八：原告八十九年四月至十月薪資明細表影本七紙。
丙、本院依職權向臺灣板橋地方法院檢察署調閱八十九年度偵字第二０二八五號案件
    全卷；並依職權行文長庚紀念醫院林口醫學中心「請檢送乙○○（按即原告）於
    九十年八月二日至九十年八月十七日就醫之所有病歷資料。且游員係於何時住院
    ？何時出院」；且依職權行文臺北縣政府勞工局「首都客運股份有限公司之勞工
    乙○○是否於九十年八月三日和九十年九月六日向貴局申請調解？並請檢送該員
    向貴局申請調解及貴局處理情形之所有資料到院。」。
    理    由
一、原告主張：原告係被告公司之駕駛員，原告於八十九年十月七日晚間，因執行駕
    駛二三五號公車，行駛至臺北縣新莊市發生車禍事故，被告即於同年月八日擅自
    在未得原告之同意下將原告留職停薪。然原告對於上開車禍事故並無何可歸責之
    因素，業經臺灣板橋地方法院檢察署於九十年四月二十七日以八十九年度偵字第
    二０二八五號不起訴處分，並確定在案。被告知悉原告毋需對車禍事故負責後，
    即於九十年七月三十一日發出存證信函，原告之家人於同年八月七日收到，該信
    函之內容是要原告繳交體檢報告書、心理諮商、找保證人，以向被告聲請復職。
    惟原告因急性胰臟炎，均在林口長庚醫院住院無法回覆或向被告辦理聲請復職事
    宜，被告再於九十年八月十日致原告存證信函略以「自九十年八月九日起算三日
    ，原告如未能來上班，將以無故曠職之理由解僱原告」等語，原告係於同年八月
    十一日收到，然上開期間原告尚在醫院，仍然無法回覆被告或向被告辦理復職事
    宜，而被告竟於九十年八月二十二日以人事獎懲通知單以原告連續曠職三日之理
    由，自九十年八月十二日起解僱原告，且寄解僱原告之存證信函予原告。惟原告
    當時均住院中，無法至被告處上班，故被告以原告連續曠職三日之理由自九十年
    八月十二日起解僱原告，並不合法。被告在未經原告同意下，擅自於八十九年十
    月八日將原告留職停薪，並不讓原告工作，被告雖不受領勞務，然仍有給付工資
    予勞工即原告之義務，且被告於九十年八月二十二日之解僱並不合法，兩造間之
    勞僱關係仍然存在，故被告亦需給付工資予原告。以原告之平均工資六萬元計算
    ，自八十九年十月八日起算至九十一年五月八日止，被告共應給付原告一百二十
    萬元之工資，爰請求判決如訴之聲明等語。
二、被告則以：原告於八十九年十月七日晚間九時五十分，駕駛被告所有車號ＦＳ－
    六九六號公車，行駛至新莊市○○路與公園一路口，發生交通事故，致第三人死
    亡，惟其並無過失，業經檢察官為不起訴處分在案。被告因思及原告常須至法院
    應訊，且唯恐伊因本件死亡車禍而導致情緒不穩，無法安心開車，為防止再生意
    外，乃於偵查期間，對原告予以留職停薪處置。被告前對原告為留職停薪之處置
    時，原告並無異議，顯已同意，自不得請求留職停薪期間之薪資，玆其主張未同
    意留職停薪云云，與事實不符，殊無足採。被告於九十年七月十六日接獲原告寄
    達之不起訴處分書後，隨即開人評會，並即電話通知原告至被告公司處辦理復職
    手續，惟未獲置理，乃於同月二十三日函請原告辦理復職手續，復於九十年七月
    三十一日以三重二支郵局存證信函第一二○九號函再度通知，限其三日內辦理復
    職手續在案，惟原告均置之不理，被告為免影響公司人力資源，再於九十年八月
    十日以三重二支郵局第一二二九號存證信函，通知原告自八月九日起，將以原告
    無故曠職三日，逕行解僱，惟仍不獲置理，被告不得已，乃於八月十二日依勞動
    基準法第十二條第一項第六款「無故連續曠職三日」之規定，終止勞動契約，被
    告既已依法律規定數次通知原告復職，惟不獲置理，故而依規定終止契約，符合
    法律規定，原告主張被告解僱不合法云云，顯不足採。原告既同意被告留職停薪
    ，且嗣後被告以原告連續曠職三日而解僱原告，則原告自不得再向被告請求工資
    ，退一步言，縱認被告應給付原告薪資，惟原告於留職停薪期間並未服勞務，依
    公平原則，應僅得請求基本工資，其請求每月給付全薪六萬元，洵無理由。爰請
    求判決如答辯聲明等語，資為抗辯。
三、原告主張原告係被告公司之駕駛員，原告於八十九年十月七日晚間，因執行駕駛
    二三五號公車，行駛至臺北縣新莊市發生車禍事故，被告即於同年月八日將原告
    留職停薪，然原告對於上開車禍事故並無何可歸責之因素，業經臺灣板橋地方法
    院檢察署於九十年四月二十七日以八十九年度偵字第二０二八五號不起訴處分，
    並確定在案等情，業據提出卷附臺灣板橋地方法院檢察署八十九年度偵字第二０
    二八五號不起訴處分書為證，且經本院依職權調閱上開相關卷宗審核無訛，上情
    並為被告所自認明確，堪信為真實。再原告主張被告對於原告為前開之留職停薪
    處分，並未得到原告之同意一節，為被告所否認，被告抗辯稱原告業已同意被告
    所為之上開留職停薪處分云云，然被告自承無法舉證以實其說，則原告前開有關
    被告係在未經原告同意之情況下，擅自對於原告為留職停薪處分之主張，堪以採
    信。
四、又被告抗辯被告於九十年七月十六日接獲原告寄達之不起訴處分書後，隨即開人
    評會，並即電話通知原告至被告公司處辦理復職手續，惟未獲置理，乃於同月二
    十三日函請原告辦理復職手續，復於九十年七月三十一日以三重二支郵局存證信
    函第一二○九號函再度通知，限其三日內辦理復職手續在案，惟原告均置之不理
    ，被告為免影響公司人力資源，再於九十年八月十日以三重二支郵局第一二二九
    號存證信函，通知原告自八月九日起，將以原告無故曠職三日，逕行解僱，惟仍
    不獲置理，被告不得已，乃於八月十二日依勞動基準法第十二條第一項第六款「
    無故連續曠職三日」之規定，終止勞動契約，被告既已依法律規定數次通知原告
    復職，惟不獲置理，故而依規定已於九十年八月十二日終止與原告之勞動契約等
    情。然原告主張上開期間因病住院，故無法至被告公司辦理復職手續等語。經查
    ，原告係於九十年八月二日至八月十七日因急性胰臟炎至財團法人長庚紀念醫院
    住院住療，此有前開醫院之回函附卷可稽。足徵被告前開以存證信函之方式，要
    原告至被告處辦理復職之手續之期間，均是在原告生病住院期間，衡情原告當無
    可能至被告處辦理復職之手續，則被告於九十年八月十二日以原告自九十年八月
    九日起至十二日止連續曠職三日為理由終止與原告之勞動契約，並不合法，蓋九
    十年八月九日至十二日三天，原告正在財團法人長庚紀念醫院住院住療中，迭如
    前述，原告自不可能向被告辦理復職手續與工作，即原告自九十年八月九日至十
    二日三天未至被告處上班係有正當理由，並不符合勞動基準法第十二條第一項第
    六款之「無正當理由連續曠工三日」之要件，故被告以原告符合「連續曠工三日
    」之要件，而解僱原告並不合法，被告之解僱原告既不合法，兩造間之勞僱關係
    仍屬有效存在。惟原告自承其於九十一年三月八日到新越興實業有限公司上班，
    月薪二萬五千元，上班時間與之前在被告處上班之時間大多一樣等情（見本院九
    十一年六月十三日言詞辯論筆錄、九十一年九月五日言詞辯論筆錄），足徵原告
    於九十一年三月八日起即有與被告終止勞動契約之意，否則其怎會至另一家上班
    時間與之前在被告處上班時間大抵一樣之公司上班？故兩造間之勞動契約應至九
    十一年三月八日終止，當無疑義。
五、按「僱用人受領勞務遲延者，受僱人無補服勞務之義務，仍得請求報酬。但受僱
    人因不服勞務所減省之費用或轉向他處服勞務所取得或故意怠於取得之利益，僱
    用人得由報酬額內扣除之」，民法第四百八十七條定有明文。被告未經原告之同
    意擅自對於原告留職停薪，且被告亦未提出得對原告留職停薪之工作規則或其他
    依據，況原告對於被留職停薪原因之車禍事故，最後證明是無可歸責之因素，益
    徵被告前開在未得原告之同意與未有其他依據之情況下，對於原告所作之留職停
    薪處分，不提供工作予原告，該當於前開民法第四百八十七條所規定「僱用人受
    領勞務遲延者，受僱人無補服勞務之義務，仍得請求報酬」之要件，故原告仍得
    向被告請求工資。惟兩造間之勞動契約至九十一年三月八日即因原告至別處工作
    而終止，是原告僅得向被告請求自八十九年十月八日起至九十一年三月七日止共
    十七個月之工資。然此等雇主受領勞務遲延之工資應如何計算，法無明文。本院
    認參酌勞動基準法第五十九條第二款所規定之勞工因遭遇職業災害而致生病、受
    傷、殘廢，在醫療中不能工作時，雇主應按其「原領工資數額」予以補償之意旨
    觀之，為了保障勞工，故以其「原領工資數額」做為補償。而本件雇主受領勞務
    遲延係可歸責於雇主即被告之因素，則被告應給付予原告之工資應類推適用上開
    職災補償之規定，以原告「原領工資數額」作為計算基礎較為合理。被告抗辯應
    以八十九年十月八日前之六個月之平均工資做為計算基礎，尚乏依據，並不足採
    。茲以原告「原領工資數額」做為計算基礎，將原告所得請求之金額計算如左：
（一）原告係於八十九年十月八日被被告擅自留職停薪，則原告之「原領工資數額」
      當以八十九年九月份之工資作為計算基礎始為合理。依被告所提出為兩造所不
      爭執真正之卷附原告八十九年九月份薪資明細，原告當時之薪資是六萬零一百
      五十一元。然工資是指勞工因工作而獲得之報酬，且係屬於經常性給與方足當
      之，此觀勞動基準法第二條第二款規定自明。而原告八十九年九月份之薪資明
      細中，有一項目是「敬業獎金四九一三元」，兩造自承敬業獎金就是相當於全
      勤獎金。而全勤獎金之意即是原告於該月未請假即可領得該獎金，有請假或曠
      職就無法領得，此應係屬於被告為鼓勵司機盡量不要請假而設之制度，可見該
      獎金須符合一定之要件才發給，具有獎勵之性質，且非原告提供勞務之對價，
      並非屬於前項定義之工資，故此部分應自工資中予以剔除。再上開薪資明細中
      ，有一項「伙食費一六二０元」，此項給予並非屬於原告工作之對價，此部分
      亦應自工資中予以剔除。另前開薪資明細中，有一項「其他獎金四三五０元」
      ，原告自承此係「因車子損壞，被告扣原告的錢，後來發現車損之造成並非原
      告之故意、過失所致，再補給原告的津貼。」等語（見本院九十一年九月五日
      言詞辯論筆錄），足徵此部分之金額並非屬於原告工作之對價，自應予以剔除
      。又該等薪資明細中，其他項目如假日津貼、延時津貼、單延津貼，原告主張
      係屬於加班費，為被告所不爭執，而加班費本就是屬於勞工工作之對價，且係
      屬於經常性給與，自係屬於工資之內涵。另底薪、服務獎金係屬於工資之內涵
      ，為兩造所不爭執，惟被告爭執里程獎金不應列入工資項目內，然被告自承里
      程獎金係原告上班駕車產生里程數，被告始予給付之獎金，則此項目自屬於勞
      工工作之對價，且係屬於經常性給與，應列為工資之內涵。綜上所述，原告之
      原領工資為四萬九千二百六十八元（計算式：六萬零一百五十一元減去四千九
      百十三元減去一千六百二十元減去四千三百五十元等於四萬九千二百六十八元
      ）。
（二）從而，原告得向被告請求給付八十三萬七千五百五十六元之工資（計算式：四
      萬九千二百六十八元乘以十七等於八十三萬七千五百五十六元）。至被告抗辯
      應將原告自八十九年十月八日至九十一年三月七日止在別處上班之工資予以扣
      除，然原告否認此期間有至別處上班，遑論自別處獲得工資，而被告對於上開
      抗辯並未舉證以實其說，自不足取。
六、綜上所述，原告依勞僱關係，請求被告給付原告八十三萬七千五百五十六元之工
    資為有理由，應予准許，逾此部分之請求，尚乏依據，不應准許，應予駁回。
七、兩造其餘主張及攻擊防禦方法，因本件事證已臻明確且無礙於本件之認定及判決
    之結果，本院即無庸逐一論述，併此敘明。
八、結論：原告之訴為一部有理由，一部無理由，依民事訴訟法第七十九條但書，判
    決如主文。
中　　　華　　　民　　　國　　九十一　　年　　　十　　　月　　 十七　　日
                          臺灣板橋地方法院勞工法庭
                              法　官　許必奇
右為正本係照原本作成。
如對本判決上訴，須於判決送達後二十日內向本院提出上訴狀。
中　　　華　　　民　　　國　　九十一　　年　　　十　　　月　　 二十二　日
                              書記官　許清琳
